【裁判字號】    89,易,10
【裁判日期】    890324
【裁判案由】    恐嚇取財
【裁判全文】
臺灣臺南地方法院刑事判決                            八十九年度易字第一號
    公  訴  人  臺灣台南地方法院檢察署檢察官
    被      告  甲○○
                丙○○
                乙○○
右列被告等因恐嚇取財案件，經檢察官提起公訴（八十八年度偵字第一三三三六號）
，本院判決如左：
    主  文
甲○○、丙○○、乙○○共同意圖為自己不法之所有，以恐嚇使人將本人之物交付，
各處有期徒刑捌月，乙○○緩刑貳年。
    事  實
一、甲○○（綽號「豬哥」）與丙○○基於意圖為自己不法所有之共同犯意聯絡，於
    民國（下同）八十八年十月二十一日上午十一時許，至台南縣麻豆鎮○○里○○
    路十之二號丁○○所經營「吉羊遊藝場」，表示欲借款新台幣（下同）十萬元，
    如有事情會幫忙擺平，經丁○○表示手頭不方便，渠等遂離去。嗣後於同年月二
    十三日，甲○○打電話到店裡要找丁○○，適丁○○不在而由店員接聽，甲○○
    口氣凶惡，強烈質疑丁○○報警，並罵三字經且要店員拉下鐵門關門不要營業。
    至同年十月二十五日晚上十時許，甲○○再度打電話予丁○○，強烈質疑丁○○
    是否欲報警。隨即丙○○再以電話打圓場，要求老闆「幫助」，並主動將十萬元
    降為六萬元，約定隔日晚上十時許取款。翌日屆時，甲○○通知乙○○代為取款
    ，並約定取款後在台南縣麻豆鎮曾文家商門口前之早餐店碰面，乙○○遂基於意
    圖為自己不法所有之共同犯意聯絡，至上揭遊藝場向丁○○表示取會款，經丁○○交付六萬元後，乙○○正離去時，為埋伏之警員當場查獲，並扣得前開之六萬
    元（已發還），乙○○隨即帶同警員至上開早餐店找甲○○及丙○○，為其二人
    發覺後逃跑，旋即在台南縣麻豆鎮○○路五之二號前查獲。
三、案經被害人丁○○訴由台南縣警察局麻豆分局報告台灣台南地方法院檢察署檢察
    官偵查起訴。
    理  由
一、訊據被告甲○○、丙○○及乙○○均矢口否認涉有右揭恐嚇取財犯行，被告甲○○辯稱：係丁○○說有困難可以找他幫忙，其只請告訴人丁○○幫忙而已；要店
    員關鐵門，是對小姐開玩笑的，伊係因聽說丁○○報警才打電話質問丁○○云云
    。被告丙○○則先以：其與告訴人並不認識，係甲○○說丁○○欠他會錢，而甲○○打電話向丁○○要會錢時正好在場才聽電話，並向丁○○表示甲○○脾氣不
    好，但要有誠意還錢；先前雖曾與甲○○至遊藝場，但不知丁○○與甲○○交談
    之內容云云；後改稱：係向丁○○表示，因最近沒工作，沒有錢，問丁○○方不
    方便借錢，他說不方便，遂降為六萬元云云。乙○○則以：「豬哥」叫我去「吉
    羊遊藝場」找老闆拿會錢，並說如果老闆問什麼話，均稱不知道，我就去拿，恐
    嚇之事我一概不知云云。惟查：（一）右揭事實業據告訴人丁○○指訴歷歷，且
    衡諸常情，向人告貸時，借錢與否取決於貸款人，借款人莫不好言相向，以求順
    利達成借款目的。今被告等與告訴人非親非故，竟開口借錢，且被告於本院審理
    時自承借錢時未約定以人為保、以物為質押、利息如何計算、何時還款等借款細
    節，足認其並無歸還之意，其為自己不法所有之意圖，至為灼然。（二）被告甲○○與丙○○於借錢未果後，被告甲○○打電話至告訴人店中，於電話中語氣凶
    惡，多次表示要店員將鐵門拉下，其稱：「你娘雞巴，沒有，叫他鐵門拉下來，
    幹你娘，鐵門拉下來，你娘雞巴，老闆如果不在那裡，叫他鐵門拉下來。」、「
    你就叫他鐵門給你爸拉下來，幹你娘雞巴，報警給你爸抓，抓你爸雞巴：：」有
    錄音帶一捲及譯文附卷可證，其內容極盡兇惡之能事，致店員不敢答腔，且恐嚇
    完畢立即掛電話，被告甲○○上揭行為顯非出於開玩笑之動機，而係恐嚇，不言
    自明。（三）被告丙○○對於丁○○交付金錢初稱係其欠被告甲○○會錢，後改
    稱向告訴人借錢，其前後供詞不一，顯不足採。而其自始即與被告甲○○至告訴
    人處恐嚇，電話中亦表示缺錢花用欲「借款」，且主動將金額自十萬元降為六萬
    元，顯見其對於恐嚇取財之事，亦有相當之決定權，其顯與被告甲○○有犯意聯
    絡。（四）至於被告乙○○初始雖未參與恐嚇犯行，然就其於警訊中所言：「十
    月二十六日二十二時二十分許，綽號叫『豬哥』的，打行動電話給我，叫我去他
    家，有『好康仔』，我問他什麼事，他說見了面再說，於是我便去他家，『豬哥
    』叫我去吉羊遊藝場找老闆拿會錢，於是我便一人騎機車去，到達吉羊遊藝場時
    ，我發現大門已拉下，只剩右側有一道小門，且發現遊藝場內有多位青少年，第
    一次我沒進去，便騎機車回到『豬哥』住處，且將情形告訴他，『豬哥』向我說
    沒關係，叫我不用怕，進去找老闆，並向老闆稱你是來拿會錢，於是我又去吉羊
    遊藝場，並找到老闆，老闆問我是何人叫我來拿錢，我向老闆說是朋友叫我來拿
    的，當時老闆已走到屋外，我有跟著出去，然後老闆拿一個普通信封給我，裡面
    有厚厚的，我沒看信封裡面裝的是什麼東西，就直接放入外套的口袋內。」等語
    ，若被告乙○○係單純收會錢，內心自應坦蕩，何以第一次至遊藝場時，見大門
    拉下，僅留小門出入，內有多位青少年，即不敢入內收會錢？又其果係代收會款
    ，豈會不問收多少錢？且收錢時竟未點收？蓋若金額有短少時，其如何交代？況
    其至被告甲○○處所前，曾被告知有「好康」之事情，衡情，自應問明其有何好
    處；然其不為此道，即貿然至遊藝場收錢。凡此，均足證其諉稱不知有恐嚇取財
    等情，委無足取，是其取財之分擔行為，必先與被告甲○○及丙○○有犯意聯絡
    。（五）告訴人丁○○開店經商，凡事均以和為貴，被告亦自承與告訴人並無仇
    恨，倘被告等無此犯行，其當不至於甘冒遭人報復，關門大吉之風險來誣陷被告
    等人。此外，復有告訴人交付六萬元之贓物認領保管單一紙及恐嚇錄音帶附卷足
    稽。被告等所辯，均屬卸責之詞，不足採信。本件事證明確，被告犯行均堪認定
    。
二、核被告甲○○、丙○○、乙○○所為，均係犯刑法第三百四十六條第一項之恐嚇
    取財罪，被告間有犯意聯絡及行為分擔，為共同正犯。爰審酌被告犯罪動機、目
    的、手段、被害人所受之損害等等一切情狀，各量處如主文所示之刑，以資懲儆
    。又被告乙○○參與犯罪程度較輕微，並念其年輕識淺，前未曾受有期徒刑以上
    刑之宣告，有台灣高等法院被告全國前案紀錄表在卷可憑，其經此教訓後，應知
    所警惕，信無再犯之虞，本院因認所宣告之刑以暫不執行為適當，爰併諭知緩刑
    二年，以勵自新。
據上論斷，應依刑事訴訟法第二百九十九條第一項前段，刑法第二十八條、第三百四
十六條第一項、第七十四條第一款，罰金罰鍰提高標準條例第一條前段，判決如主文
。
本案經檢察官吳岳輝到庭執行職務。
中    華    民    國      八十九      年      三    月    二十四        日
                                  臺灣臺南地方法院刑事第三庭
                                          法  官  高如宜
右正本證明與原本無異。
如不服本判決，應於判決送達後十日內向本院提出上訴狀( 應附繕本 )。
                                          書記官  劉岳文
中    華    民    國      八十九      年      三    月    二十四        日
附錄本案論罪科刑法條全文：
刑法第三百四十六條第一項
    意圖為自己或第三人不法之所有，以恐嚇使人將本人或第三人之物交付者，處六
    月以上五年以下有期徒刑，得併科一千元以下罰金。


司法院資訊處製作；財團法人民間司法改革基金會備份。
